【裁判字號】    97,消債更,271
【裁判日期】    970703
【裁判案由】    更生事件
【裁判全文】
臺灣臺北地方法院民事裁定           97年度消債更字第271號
聲  請  人
即債務人    甲○○
相  對  人
即債權人    合作金庫商業銀行股份有限公司
            華南商業銀行股份有限公司
            國泰世華商業銀行股份有限公司
            台北富邦商業銀行股份有限公司
            兆豐國際商業銀行股份有限公司
            美商花旗銀行股份有限公司
            香港商香港上海豐銀行股份有限公司
            臺灣新光商業銀行股份有限公司
            聯邦商業銀行股份有限公司
            香港商香港上海豐銀行股份有限公司（原中華商
            業銀行股份有限公司）
            遠東國際商業銀行股份有限公司
            永豐商業銀行股份有限公司
            玉山商業銀行股份有限公司
            萬泰商業銀行股份有限公司
            台新國際商業銀行股份有限公司
            中國信託商業銀行股份有限公司
相  對  人
即債權人    乙○○
                        1弄1.
上列當事人聲請消費者債務清理之更生事件，本院裁定如下：
    主  文
聲請駁回。
聲請程序費用新台幣壹仟元由聲請人負擔。
    理  由
一、按債務人對於金融機構因消費借貸、自用住宅借款、信用卡
    或現金卡契約而負債務，在聲請更生或清算前，應提出債權
    人清冊，以書面向最大債權金融機構請求協商債務清償方案
    並表明共同協商之意旨。消費者債務清理條例（下稱本條
    例）第151條第1項定有明文。又聲請更生或清算不合程式或
    不備其他要件者，法院應以裁定駁回之，但其情形可以補正
    者，法院應定期間先命補正，復為同條例第8條所明定。又,
    同條例第3條規定: 債務人不能清償債務或有不能清償之虞
    者,得依本條例所定更生或清算程序, 清理其債務。
二、本件聲請意旨略以：聲請人有不能清償債務之情事，前已提
    出債權人清冊，以書面向最大債權金融機構聯邦商業銀行股
    份有限公司（下稱聯邦銀行）請求共同協商債務清償方案，
    惟因雙方對每月還款數額未能達成共識，以致協商不成立，
    且聲請人無擔保或無優先權之債務總額未逾新台幣(下同)
    1,200,000 元，復未經法院裁定開始清算程序或宣告破產，
    爰依法聲請更生云云。
三、經查：
  (一)本條例第151條第1項所定之前置協商程序，其立法說明已揭
    示：於本條例施行後，可期待債權金融機構有較大之讓步，
    如能協商成立，對雙方當事人均屬有利，為促使債務人與債
    權人雙方自主協商債務清償方案，有效分配司法資源，節省
    當事人之勞費，允宜給予再次債務協商之機會，爰設本條。
    查:聲請人係於97年5月間以書面向最大債權金融機構聯邦銀
    行請求協商，提出之協商條件為每月還款5,000元，並希望
    債權銀行減免高額利息，經聯邦銀行以「要求折讓債權金額
    未為金融機構所接受」為由，致協商不成立，此有聯邦銀行
    協商不成立通知書在卷為證, 堪信屬實。然聯邦銀行等債權
    人提出之債務清償方案為每月繳款22,000元，共分180期清
    償，斟酌聲請人請求協商時，其對金融機構之無擔保債權總
    金額約為3,797,000元，協商時聲請人係任職於大昌證券股
    份有限公司（下稱大昌證券），每月可領取之薪資依聲請人
    於財產及收入狀況說明書自承約44,433元, 實際依九十六年
    度綜合所得稅各類所得資料清單, 聲請人於大昌證券之薪資
    有六十餘萬元, 有該年度之所得資料清單在卷可稽, 同年度
    聲請人之配偶於外商銀行之薪資有一百三十餘萬元, 亦有九
    十六年度之所得資料清單卷內可按 (餘詳後述), 而聲請人
    僅願以每月5,000元與聯邦銀行等各家債權人進行協商，以
    聲請人及家屬成員之實際收入以觀, 清償成數過低, 以其債
    權總金額達3,797,000元而言，其無法達成協商係顯而易見
    ，以協商不成立之假象，立即聲請更生，並同時聲請保全處
    分以停止強制執行程序之進行，其無忠實與聯邦銀行成立協
    商之意思，昭然若揭。
  (二)又，聲請人除有大昌證券每月領取之薪資外，尚有1991年份
    三富廠牌汽車1輛，此有聲請人財產歸屬資料清單附卷可稽
    。而聲請人雖稱其每月必要支出需43,000元，其細項為膳食
    支出8,000元、房屋租金6,000元、交通支出2,000 元、醫療
    支出1,000元、賦稅支出1,000元、扶養支出11,000 元、保
    費支出1,300元、修繕支出1,000元、服裝支出1,000 元、電
    話費支出1,500元、家具支出1,000元等, 均屬家庭生活費用
    , 除其中多項支出，聲請人無法提出證明單據外，其配偶年
    收入一百三十餘萬元, 經濟能力不差, 依民法第1003 條之1
    規定: 「家庭生活費用，除法律或契約另有約定外，由夫妻
    各依其經濟能力、家事勞動或其他情事分擔之。因前項費用
    所生之債務，由夫妻負連帶責任。」亦應分擔上開費用之支
    出, 聲請人主張每月隻身支出四萬元餘元, 相當於其月薪,
    尚不足採。此外，聲請人聲稱扶養母親丙○○每月需支出
    3,000元，惟丙○○名下有不動產、公司股票及存款，另亦
    有其他至少3位扶養義務人，並領有每月3,000元之老人津貼
    ，有丙○○95及96年度綜合所得稅各類所得資料清單、財產
    資料歸屬清單、個人敬老津貼發放情形查詢等文件為證, 衣
    食不匱乏, 並未仰賴聲請人為唯一之扶養支柱。而聲請人之
    配偶除名下有不動產及汽車外，每月還有穩定之薪資收入約
    110,000餘元，有聲請人配偶之95及96年度綜合所得稅各類
    所得資料清單、財產歸屬清單等在卷足稽，要無疑義, 對於
    聲請人之生活家計支出，可為相當之分擔。從而，綜觀聲請
    人之財產資料及必要之生活支出，足見聲請人有能力提高清
    償成數與各債權人協商。
  (三)本件更生之聲請，依聲請人所述事實及所提證據, 堪認係可
    歸責於聲請人之事由, 致協商不成立，且聲請人之收入狀況
    , 非不能清償債務或有不能清償之虞，從而, 聲請人未依正
    當程序進行協商，該欠缺又屬無從補正，聲請人之債務, 又
    非不能清償或有不能清償之虞, 依首揭說明，自應駁回更生
    之聲請，爰裁定如主文。
中    華    民    國    97    年     7     月    3    日
                  民事第六庭    法  官  周祖民
以上正本係照原本作成
如對本裁定抗告須於裁定送達後10日內向本院提出抗告狀，並繳
納抗告費新臺幣1,000元
中    華    民    國    97    年     7     月    3    日
                                書記官  王文心


司法院資訊處製作；財團法人民間司法改革基金會備份。
